【裁判字號】    89,交易,363
【裁判日期】    891007
【裁判案由】    公共危險
【裁判全文】
臺灣板橋地方法院刑事判決                        八十九年度交易字第三六三號
    公  訴  人  臺灣板橋地方法院檢察署檢察官
    被      告  甲○○
右列被告因公共危險案件，經檢察官聲請以簡易判決處刑〔聲請簡易判決處刑書案號
：八十九年度偵字第六一八七號〕，本院認有刑事訴訟法第四百五十一條之一第四項
但書之情形，改依通常程序審判，本院判決如左：
    主  文
甲○○無罪。
    理  由
壹、公訴意旨如聲請簡易判決處刑書所載〔如附件〕。
貳、按犯罪事實應依證據認定之，無證據不得推定其犯罪事實，又不能證明被告犯罪
    應諭知無罪之判決，刑事訴訟法第一百五十四條、第三百零一條第一項定有明文
    。又認定犯罪事實應憑積極證據，倘積極證據不足以為不利於被告事實之認定時
    ，即應為有利被告之認定，更不必有何有利之證據，最高法院三十年上字第八一
    六號著有判例，所謂「積極證據足以為不利被告事實之認定」，依據同院七十六
    年臺上字第四九八六號判例意旨，係指據為訴訟上證明之全盤證據資料，在客觀
    上以達於通常一般之人均不致於有所懷疑，而得確信被告確曾犯罪之程度；若未
    達到此一程度，而有合理懷疑之存在時，即無從為被告有罪之確信。公訴人認被
    告涉前開犯嫌，係以被告甲○○之『自白』、證人曾明賢之證述、酒精測試報告
    表、刑案現場平面圖及相片等為據，因認被告涉刑法第一百八十五條之三所定公
    共危險犯嫌。
、訊據被告甲○○，供稱：「〔案發現場〕不管事〔是〕公家還是私人施工，設備
    應該要完善，... 」、「是的〔案發時駕駛牌照號碼ＢＤ─九一九一號車輛〕，
    我當時是因為路面有坑洞，才陷入的，當地有些爬波〔坡〕，我爬上頂時，就陷
    入坑洞，動彈不得，才被火車撞上的。」、「我今天保住這條命已經很慶幸，我
    不想查任何事。」、「〔案發當天喝〕壹瓶啤酒。」、「我當時很清醒，沒有酒
    意，也沒有生理不平衡的現象。」〔參見本院八十九年十月五日審判筆錄〕、「
    我承認我有過失，... 」、「知道〔現場是鐵路平交道〕但有拆除過。」、「我
    當時很清醒。」、「... 平交道剛剛拆除，我很小心的行駛，但我的車輪卻〔陷
    〕入〔坑洞〕不能走，當時沒有圍離〔籬〕。」、「... 當時舊平交道平鋪〔舖
    〕的橡膠墊挖取後，留下的坑洞，先前沒有標示，也沒有圍起來，才令我陷入無
    法行駛」〔參見本院八十九年九月四日訊問筆錄〕等。
肆、查：
    一、刑法第一百八十五條之三所定「服用毒品、麻醉藥品、酒類或其他相類之物
        ，不能安全駕駛動力交通工具而駕駛者，處一年以下有期徒刑、拘役或三萬
        元以下罰金。」，係「為維護交通安全，增設服用酒類或其他相類之物『過
        量』致『意識模糊』駕駛交通工具之處罰規定，以防止交通事故之發生。」
        〔參見立法理由〕，析言之，〔一〕『未』「服用毒品、麻醉藥品、酒類或
        其他相類之物」或『未過量』服用，另因他由生「意識模糊」。〔二〕『過
        量』「服用毒品、麻醉藥品、酒類或其他相類之物」，『未致』『意識模糊
        』等，均與刑法第一百八十五條之三公共危險罪之構成要件有間。
    二、按「進入體內之酒精大部份〔百分之九十五〕在肝因酵素系作用經Acetal
        dehyde變為醋酸，至全身各部後分解變為碳酸及水，剩餘百分之五由呼氣、
        尿、汗等排出，結果血中酒精漸次減量，其程度即減少率為每小時0.012～
        0.019%〔平均0.015%〕」〔參見葉昭渠博士著「最新法醫學」七十六年七月
        二版第五六三頁〕。查被告係於「八十九年三月十七日」晚上「十九時三十
        分」駕駛牌照號碼ＢＤ─九一九一號自小客車前去渠老闆家中，同日晚上「
        二十一時四十分」離渠老闆住處，於渠老闆家中離開前曾飲罐裝啤酒壹瓶，
        業據被告於警訊時供明〔參見偵卷第五頁反面、第六頁正面〕。再查被告到
        案後，於「八十九年三月十八日零時二十八分」經警檢測其呼氣所含酒精濃
        度為「零點壹ＭＧ/Ｌ」，有酒精濃度測試報告足佐〔附偵卷第十一頁〕
        ，距被告離渠老闆住處時約「二時三刻」，茲以「小時」核計渠自「老闆
        」家中離開時，呼氣所含酒精度應為「零點貳肆肆ＭＧ/Ｌ」。又呼氣所
        含酒精度「每公升零點貳伍ＭＧ」時，『血中』酒精濃度為「百分之零點零
        伍」〔參見前揭書第五六五頁〕。呼氣所含酒精度為「零點貳肆肆ＭＧ/
        Ｌ」時，『血中』酒精濃度應為「百分之陸點肆捌捌」；按「血中酒精濃度
        『0.05%～0.10%』」時，生理反應為「『幾無症狀』，但多見有顏面潮紅，
        輕度血壓上昇，尿量增加，深部視力及暗順應有影響而已。」〔參見前揭書
        第五六四頁〕，既『幾無症狀』，但見「輕度血壓上昇，尿量增加」，顯不
        足以遽謂被告飲用酒類『過量』或『意識模糊』或『生理協調失衡』或『不
        能安全駕駛動力交通工具』，被告辯稱「我當時很清醒。」、「我當時很清
        醒，沒有酒意，也沒有生理不平衡的現象。」等情，自係信而有徵。
    三、質諸證人即承辦員警乙○○，結證稱：「〔八十九年三月十七日晚上十時四
        分平交道路況〕當時是工地，滿黑的，是依〔一〕個小巷道轉出來的路。」
        、「〔現場〕原來是塑膠墊，挖出來後，路面有約直徑二十公分。長度約有
        雙線車道的寬度，深度約有二十公分。」、「路口有坑洞的位置沒有照明設
        備，滿暗的。坑洞就在鐵路平交道上。」、「〔被告〕不可能〔閃過該坑洞
        〕，當時將平交道的塑膠墊挖起來，形成前面所說的坑洞，坑洞的長度是佔
        了雙線道的路面，車子開過去就會陷入，就開不動了。」、「〔現場工地〕
        是外面承包商在做的。」、「〔坑洞前後〕當時包商沒有設路障標示，本件
        車禍發生後，我通知包商後，才設的。」〔參見本院八十九年十月五日審判
        筆錄〕，被告辯稱：「... 平交道剛剛拆除，我很小心的行駛，但我的車輪
        卻〔陷〕入〔坑洞〕不能走，當時沒有圍離〔籬〕。」、「... 當時舊平交
        道平鋪〔舖〕的橡膠墊挖取後，留下的坑洞，先前沒有標示，也沒有圍起來
        ，才令我陷入無法行駛」〔參見本院八十九年九月四日訊問筆錄〕，自可採
        信。再佐以被告所駕車輛，嗣經通行列車撞擊往前推行，車頭全毀，亦據被
        告於警訊時陳明〔參見偵卷第五頁反面〕暨證人乙○○證述明確，復有照片
        足參〔參見偵卷十七頁〕，被告卻早經離車而安然無恙，亦見被告於駕車之
        際，確未有飲用酒類『過量』或『意識模糊』或『生理協調失衡』或『不能
        安全駕駛動力交通工具』等情事，與刑法第一百八十五條之三所定公共危險
        罪構成要件有間，殊不得以被告車行至「未設路障標誌」之『現場〔工地〕
        』，輪陷坑洞進退維谷，致遭列車撞擊壹節，遽認被告涉刑法第第一百八十
        五條之三所定公共危險犯嫌。
    四、機車長曾明賢於警訊時，未有隻字片語語及被告有無、如何飲酒暨被告駕車
        之際是否飲用酒類『過量』或『意識模糊』或『生理協調失衡』或『不能安
        全駕駛動力交通工具』〔參見偵卷第七頁〕，未便懸揣被告如何而有公訴人
        起訴之公共危險犯行。本案在客觀未達於通常一般之人均不致於有所懷疑，
        而得確信被告確曾犯罪之程度，實不足生被告有前開犯行之確信，此外，復
        查無積極確切之事證，足認被告涉公訴人起訴之犯嫌，當屬不能證明被告犯
        罪，爰諭知被告無罪。
據上論斷，應依刑事訴訟法第四百五十二條、第三百零一條第一項，判決如主文。
本案經檢察官黃和村到庭執行職務。
中      華      民國      八十九      年     十     月     七     日
                                      臺灣板橋地方法院交通法庭
                                          法  官  陳  福  來
右正本證明與原本無異。
如不服本判決應於送達後十日內向本院提出上訴狀。
                                          書記官  陳  春  銘
中      華      民      國      八十九      年     十     月    十三    日


司法院資訊處製作；財團法人民間司法改革基金會備份。
